臺灣新竹地方法院民事判決  
109年度訴字第873號
原      告  日盛全台通小客車租賃股份有限公司

法定代理人  許玉樹  
訴訟代理人  郭芳鈿  
被      告  鈰紀營造有限公司


兼  法  定
代  理  人  黃笠銘  

上列當事人間損害賠償事件，本院於民國109年12月9日辯論終結
，判決如下：
    主      文
被告應連帶給付原告新臺幣壹佰零陸萬貳仟元，及自民國一百零
九年十月十七日起至清償日止，按年息百分之五計算之利息。
原告其餘之訴駁回。 
訴訟費用由被告連帶負擔。 
    事實及理由
壹、程序方面：
　　本件被告均未於言詞辯論期日到場，核均無民事訴訟法第38
    6條各款所列情形，爰依原告之聲請，由其一造辯論而為判
    決。
貳、實體方面：
一、原告主張：被告鈰紀營造有限公司（下稱鈰紀公司）邀同被
    告黃笠銘為連帶保證人，於民國108年5月24日與原告訂立車
    輛租賃契約（下稱系爭租賃契約），承租西元2019年份、TO
    YOTA廠牌、ALPHARD型式、車號000-0000小客車一部，租期
    自108年5月30日起至113年5月29日止，共計5年。雙方約定
    每期租金為新臺幣（下同）49,000元，共分60期繳納，被告
    鈰紀公司並交付履約保證金40萬元及發票人為鈰紀公司、付
    款行為彰化銀行竹東分行票面金額為49,000元之支票12張與
    原告按期兌領。詎料被告鈰紀公司所交付發票日為108年8月
    5日之第3期租金支票竟遭票據交換所以存款不足為由退票，
    嗣經公告為拒絕往來戶，原告乃發函終止系爭租賃契約。茲
    因可歸責於被告鈰紀公司之事由致原告終止租約，原告得依
    系爭租賃契約租賃內容第9條之約定，按未到期租金總和乘
    以折舊補償金比率另加計定額，請求被告連帶賠償車輛折舊
    補償金1,411,200元，另扣除履約保證金結餘款349,200元【
    計算式：40萬（履約保證金）－49,000（一期已到期未付租
    金）－1,800（罰單）＝349,200】，被告尚應連帶給付1,062,
    000元，爰依系爭租賃契約及連帶保證之法律關係提起本件
    訴訟，並聲明：被告應連帶給付原告1,062,000元，及自起
    訴狀繕本送達翌日起至清償日止，按年息20%計算之利息。
二、被告均未於言詞辯論期日到場，亦未提出書狀作何聲明或陳
    述。
三、得心證之理由：
（一）按系爭租賃契約租賃條款第5條第2項約定「承租人（即被
      告鈰紀公司）如有違反本『租賃內容』或『租賃條款』中任何
      約定事項或信用狀況發生不良變化等情事時，承租人及出
      租人雙方合意：於上述情事發生時，即生提前終止租約之
      效力，且承租人無條件同意出租人得不經通知或催告，逕
      行收回或請求返還租賃物。承租人並應無條件付清已到期
      未付租金、折舊補償金及其他應付款項。」（見本院卷第
      27頁）；第1條第14項後段約定「但如承租人有積欠租金
      、延遲利息、違約金、損害賠償及依本約承租人應給付出
      租人之任何款項等未支付時，出租人得主張以保證金抵扣
      ，承租人不得異議，倘有任何不足款時，承租人及連帶保
      證人應負責補足。」；第1條第9項約定「承租人在租賃期
      間發生之違反道路交通管理條例或其他相關交通法規所受
      之罰款，概由承租人負擔。」（見本院卷第23頁）經查，
      原告主張被告鈰紀公司未依約繳納租金，並自108年8月5
      日起因存款不足遭票據交換所退票，即屬違反前揭租賃條
      款，及有信用狀況發生不良變化之情事，原告依約終止系
      爭租賃契約，被告鈰紀公司需依租賃內容賠付第3期已到
      期未付之租金49,000元、賠付未到期租金之折舊補償金1,
      411,200元（計算式詳如附表）及返還原告代為墊付之交
      通違規罰鍰1,800元，並以履約保證金40萬元抵扣後，被
      告鈰紀公司應與連帶保證人黃笠銘連帶給付1,062,000元
      之事實，業據其提出車輛租賃契約書、租賃車輛點交單、
      退票資料、存證信函暨回執、支票暨台灣票據交換所退票
      理由單、交通違規罰鍰收據等件影本為證（見本院卷第17
      -57頁、第93-111頁、第125、127頁），而被告既未於言
      詞辯論期日到場爭執，復未提出書狀答辯，依本院審酌原
      告所提證據，堪認其主張為真實。
（二）末按債務人於債權人得請求給付時，經其催告而未為給付
      ，自受催告時起，負遲延責任。其經債權人起訴而送達訴
      狀，或依督促程序送達支付命令，或為其他相類之行為者
      ，與催告有同一之效力。遲延之債務，以支付金錢為標的
      者，債權人得請求依法定利率計算之遲延利息。但約定利
      率較高者，仍從其約定利率。應付利息之債務，其利率未
      經約定，亦無法律可據者，週年利率為百分之5。民法第2
      29條第2項、第233條第1項前段、第203條分別定有明文。
      查兩造於系爭租賃契約租賃條款第5條第3項約定「…承租
      人經出租人催告支付相關費用後，仍拒絕給付者，則視為
      違約事由之發生，出租人得取回租賃物。延遲償付租金應
      自延遲償付日起至清償日止，除按年利率20%給付遲延利
      息外，另按日支付當期租金的0.5%加付違約金。上述所有
      費用如承租人拒絕給付或未獲給付時，將優先於履約保證
      金中抵償，承租人不得異議…」，而被告積欠之租金49,00
      0元，已依上開約定優先由履約保證金40萬元扣抵，自無
      需按年利率20%計算利息，其餘欠款部分兩造既未特別約
      定，則原告只能請求依法定利率年息5%計算之利息，是原
      告請求被告連帶給付自起訴狀繕本送達之翌日（即109年1
      0月17日）起至清償日止，按年息5%計算之利息，為有理
      由，應予准許；逾此部分之主張，為無理由，應予駁回。
（三）從而，原告依系爭租賃契約及連帶保證之法律關係，請求
      被告連帶給付原告1,062,000元，及自109年10月17日起至
      清償日止，按年息5%計算之利息，即無不合，應予准許，
      逾此部分之請求，則屬無據，應予駁回。
五、據上論結，本件原告之訴為有理由，依民事訴訟法第385條
    第1項前段、第85條第2項，判決如主文。
中    華    民    國    110    年    1    月    13    日
                  民事第二庭      法  官  傅伊君
以上正本係照原本作成。　　　　　　　　　　
如不服本判決，應於判決送達後20日內，向本院提出上訴狀。（
須按他造當事人之人數附繕本）。如委任律師提起上訴者，應一
併繳納上訴審裁判費。
中    華    民    國    110   年    1     月    13    日
                                  書記官 李勻淨
附表：　　　　
租賃期間 自起租日起 折舊補償金計價方式(未到期租金總和×比率＋定額＝折舊補償金)       未到期租金總和   比率 定額 折舊補償金 108年5月30日至111年5月29日 到期月數在1-12個月內者 1,617,000 (33×49000)   40% 470,400  1,117,200 111年5月30日至113年5月29日 到期月數在1-12個月內者 1,176,000 (24×49000)   25% 0    294,000  合計　      1,411,200 

項目 金額 一期已到期未付租金(第3期租金) 49,000 折舊補償金 1,411,200 罰單 1,800 履約保證金 -400,000 合計 1,062,000